臺灣板橋地方法院刑事裁定　　　　　　 96年度交聲字第196號
原處分機關　交通部公路總局臺北區監理所蘆洲監理站
異　議　人　甲○○
　　　　　　　　　　　樓
上列受處分人即異議人因違反道路交通管理處罰條例案件，對於
交通部公路總局臺北區監理所蘆洲監理站於民國96年2 月9 日以
北監蘆字第裁字46-C00000000號所為之裁決（原舉發案號：臺北
縣政府警察局北縣警交字第C00000000 號），聲明異議，本院裁
定如下：
    主  文
異議駁回。
    理  由
一、原處分意旨略以：本件原處分機關係以受處分人即異議人甲
    ○○於民國（下同）96年1 月3 日15時10分許，騎乘車號F9
    8-421 號重型機車，行經臺北縣三重市○○路與溪尾街口時
    ，因有「駕車行經有燈光號誌管制之交岔路口闖紅燈」之違
    規行為，由臺北縣政府警察局三重分局執勤員警以異議人違
    反道路交通管理處罰條例第53條第1 項（舉發通知單漏載第
    1 項）之規定，以臺北縣政府警察局96年1 月3 日北縣警交
    字第C00000000 號依法逕行舉發，嗣異議人於收受逕行舉發
    通知單後，於96年1 月19日向原處分機關提出陳述，經原處
    分機關函轉原舉發機關查處無誤後，原處分機關據以依道路
    交通管理處罰條例第53條第1 項之規定，裁處罰鍰新台幣（
    下同）1800元，並依同條例第63條第1 項第3 款規定，記違
    規點數3 點。
二、異議意旨略以：(一)、96年1 月3 日下午，伊從三和路4 段往
    台北橋方向行駛至三和路及龍門路口時，被警員攔下說我闖
    紅燈，伊當時並無闖紅燈之行為，此時警員便改口說是在三
    和路、溪尾街口之行為，當時即告知警員沿路伊均無闖紅燈
    之行為，當天伊沿路車速都保持30公里左右，並未超速，因
    此更沒有闖紅燈之必要。(二)、接到逕行舉發之告發單時，亦
    無任何照片可證明違規事項。(三)、依據96年2 月5 日台北縣
    警重文字第0960004552號函說明二所述，為何警察人員不敘
    明發生路口，且舉發違規地點，溪尾街係在三和路四段與三
    段路口，與函述說明地點不符，顯係前後矛盾與事實不符，
    為此請求撤銷原處分云云。
三、按汽車駕駛人，行經有燈光號誌管制之交岔路口闖紅燈者，
    處新臺幣1800元以上，5400元以下罰鍰，汽（機）車駕駛人
    並記違規點數3 點，道路交通管理處罰條例第53條第1 項、
    第63條第1 項第3 款分別定有明文。
四、經查：
（一）本件異議人甲○○確曾於96年1月3日15時10分許，騎乘車
      號F98-421號重型機車，行經臺北縣三重市○○路與溪尾
      街口時，因有「駕車行經有燈光號誌管制之交岔路口闖紅
      燈」之違規行為，由臺北縣政府警察局三重分局執勤員警
      以異議人違反道路交通管理處罰條例第53條第1 項（舉發
      通知單漏載第1 項）之規定，以臺北縣政府警察局96年1
      月3 日北縣警交字第C00000000 號依法逕行舉發，嗣異議
      人於收受逕行舉發通知單後，於96年1 月19日向原處分機
      關提出陳述，經原處分機關函轉原舉發機關查處無誤後，
      原處分機關據以依道路交通管理處罰條例第53條第1 項之
      規定，裁處罰鍰新台幣1800元，並依同條例第63條第1 項
      第3 款規定，記違規點數3 點，此有臺北縣政府警察局北
      縣警交字第C00000000 號舉發通知單影本、陳述書、臺北
      縣政府警察局三重分局96年2月5日北縣警重交字第096000
      4552號函、交通部公路總局臺北區監理所蘆洲監理站北監
      蘆字第裁46-C00000000號裁決書影本各1 紙在卷可稽。
（二）雖異議人固以：伊當時從家出門要去上班，騎車到龍門路
      口，警察攔伊下來說伊闖紅燈，伊覺得當時都是綠燈，而
      且如果伊闖紅燈，為何是經過3 、4 個路口才攔等語置辯
      ，惟異議人確於前開時、地有前揭之違規事實，業據證人
      即本件舉發之員警林餘聖於本院審理中具結證述屬實，其
      證稱：「（問：舉發當時的狀況為何？）我當時在三和路
      與溪尾街口，我當時查戶口的班，我本來是停紅燈，後來
      變回綠燈，我當時的時向已經完全是綠燈，當時我看到有
      人從我的面前闖過去，我覺得我是警察，在停等紅綠燈的
      時候，等綠燈的時候，還從我的面前闖紅燈過去，因為當
      時交通有點擁塞，我到第三個紅綠燈的時候，就在三和路
      與龍門路口才把他攔下來，我當時是確實近距離看到異議
      人闖紅燈，我看到他車子闖紅燈，我就一直跟著他去追。
      」等語明確（見本院96年3 月23日訊問筆錄第2 頁），質
      之異議人亦不否認行經上述之違規地點，且觀諸上開證人
      之證言，證人對於舉發當時之情形，記憶清晰，其『確實
      近距離看到異議人闖紅燈』，因當時交通有點擁塞，其一
      路追異議人，係於第3 個紅綠燈的時係才將異議人攔下等
      情，又異議人為警攔查後，因其不肯出示駕、行照等證件
      ，供執勤員警稽查，執勤員警遂依車號、車種、顏色核對
      電腦車籍資料無誤後，始掣開違規單，並於舉發通知單上
      ，清楚記明違規行為人之違規時間、地點、所戴之安全帽
      之顏色、樣式及當時衣著、背包之顏色、樣式等情，有舉
      發通知單1 紙可憑，證人所言符合常理，且對於舉發之經
      過記憶清晰，是本件事證已臻明確，異議人當時確有上述
      違規行為洵堪認定。至於異議人以原舉發機關之函覆內容
      與真正違規地點不符乙節，惟觀諸本件之舉發通知單，其
      上記載之違規地點與異議人所辯稱之違規地點相符，其上
      之記載，係證人於舉發當日，依其清楚之記憶及核對電腦
      資料後所掣開之舉發通知單，核與本院開庭當日證人之證
      言相符，是原舉發機關於此部分之函覆，應係誤載，異議
      人當不得以原舉發機關之誤載，而解免其行政責任。
（三）查證人與異議人素不相識，且無怨隙，自無誣攀構陷之理
      。而交通警員掣單舉發違反道路交通管理處罰條例所列之
      違規事實，本質上為行政處分，係公務員基於職務上權力
      ，依法就特定之具體事件所為具有公法上效果之單方行政
      行為，基於公務員為公法上行為具有公信力之原則，該行
      政處分當可被推定為真正，其據以依法處分之事實認定亦
      為真正無誤，此與民事訴訟法第355 條第2 項規定：「文
      書依其程式及意旨得認作公文書者，推定其為真正」之情
      形相同。本此公信原則，乃立法者賦予行政機關制定違反
      道路交通管理事件統一裁罰基準及處理細則，使勤務警員
      得當機處分（如處理細則第11條）以達其維護交通秩序、
      安全之行政目的。反之，若謂公務員一切行政行為均需預
      留證據以證其實，則國家行政勢必窒礙難行。據此，刑事
      訴訟法就犯罪證據有關之規定中與屬行政秩序罰之交通違
      規裁罰本質不合之部分，自不在準用之列。從而，異議人
      所稱並無闖紅燈之情事，既未能就執勤警員之舉發有誤提
      出相關證據以供調查，本院經查亦無任何證據足資證明員
      警有捏造事實違法取締之情事，則執勤警員本其維護交通
      秩序、安全職責所為之舉發，自應受到合法、正確之推定
      。因而，異議人空言否認前開事實，所辯不足採信，應依
      法裁罰。
（四）綜上所述，異議人有闖紅燈之事實，堪可認定。從而原處
      分機關依前揭道路交通管理處罰條例第53條第1 項、第63
      條第1 項第3 款，及違反道路交通管理事件統一裁罰基準
      表之規定，裁處異議人罰鍰新臺幣1800元，並記違規點數
      3 點，核無違誤，本件異議均為無理由，自應將其異議駁
      回。
五、據上論斷，應依道路交通案件處理辦法第19條，裁定如主文
    。
中　　華　　民　　國　　96　　年　　3 　　月　　28　　日
                      交通法庭  法　官  吳幸娥
以上正本證明與原本無異
如不服本裁定應於送達後5日內向本院提出抗告狀
                                書記官　洪惠玲
中　　華　　民　　國　　96　　年　　3 　　月　　28　　日
